臺灣雲林地方法院民事判決　　　　　　　 93年度訴字第546號
原　　　告　丙○○
訴訟代理人　乙○○
被　　　告　丁○○
上列當事人間請求損害賠償事件，本院於民國94年5 月25日言詞
辯論終結，判決如下：
    主  文
被告應給付原告新台幣肆拾柒萬捌仟壹佰貳拾捌元，及自民國九
十三年七月二十三日起至清償日止，按週年利率百分之五計算之
利息。
原告其餘之訴駁回。
訴訟費用（減縮部分除外）由被告負擔三分之一，餘由原告負擔
。
本判決第一項得假執行，但被告如以新台幣肆拾柒萬捌仟壹佰貳
拾捌元，為原告預供擔保後，得免假執行。
原告其餘假執行之聲請駁回。
    事實及理由
一、按訴狀送達後，原告不得將原訴變更或追加他訴。但有擴張
    或減縮應受判決事項之聲明者，不在此限，民事訴訟法第25
    5 條第1 項第3 款定有明文。本件原告起訴（附帶民事訴訟
    ）本於侵權行為法律關係請求被告給付新台幣（下同）1,71
    7,256 元及法定遲延利息，嗣於民國94年5 月25日本院審理
    時撤回將來醫療費用550,000元請求，並請求被告給付1,167
    ,256元，乃屬減縮聲明，參諸上開規定，應予准許，合先敘
    明。
二、原告主張：被告無駕駛執照，於92年8月31日17 時許駕駛車
    號ＢＪ─7857號自用小客車，自雲林縣大埤鄉○○道路由東
    向西欲往聯美村行駛，行經雲林縣大埤鄉○○村○○鄰○○○
    路大益38分電桿時，被告本應注意車前狀況並隨時採取必要
    之安全措施，而依當時又無不能注意之情形，詎被告竟疏未
    注意及此，自後追撞原告駕駛之農用併裝車，致原告受有頭
    部外傷合併腦震盪、左足背撕脫傷20乘15公分、左足第5 蹠
    骨骨折之傷害，爰依侵權行為損害賠償之法律關係提起本訴
    等語。並聲明：
　(一)被告應給付原告 1,167,256元，及自起訴狀繕本送達之翌日
    起，按週年利率5%計算之利息。
　(二)願供擔保，請准宣告假執行。
三、被告則以：被告對系爭車禍之發生確有過失，有誠意願賠償
    原告，然因原告請求之項目不合理，且金額過高，被告無法
    負擔等語，資為抗辯。並聲明：
　(一)原告之訴駁回。
　(二)如受不利判決，願供擔保免為假執行。
四、兩造不爭執之事實：
　(一)被告於92年8月31 日下午，因故註銷駕駛執照仍無照駕駛車
    牌號碼ＢＪ─7857號自小客車，自雲林縣大埤鄉○○○○○
    道路由東往西欲返回大埤鄉聯美村之住處，於當日下午6 時
    50分許，途經雲林縣大埤鄉○○村○○鄰○○○路大益38分電
    桿前時，原應注意汽車行進中，駕駛人應注意車前狀況，隨
    時採取必要之安全措施，以避免危險之發生，而當時天候晴
    、夜間雖無照明但視距良好、路面乾燥、無缺陷、無障礙物
    ，並無不能注意之情事，竟疏未注意，而自後追撞同向行駛
    ，由原告所駕駛之農用併裝車，致原告人、車倒地，因而受
    有左足壓砸傷併皮膚壞死、頭部外傷併輕微腦震盪等傷害。
　　被告因上開過失傷害人之犯行由台灣高等法院台南分院以93
    年度交上易字第410號判處有期徒刑6月，如易科罰金以 300
    元（銀元）折算1日確定。
　(二)原告迄未受領強制汽車責任保險金。
五、按因故意或過失，不法侵害他人之權利者，負損害賠償責任
    ，民法第184 條第1 項前段定有明文。再不法侵害他人之身
    體或健康者，對於被害人因此喪失或減少勞動能力，或增加
    生活上之需要時，應負損害賠償責任；不法侵害他人之身體
    、健康、名譽、自由、信用、隱私、貞操，或不法侵害其他
    人格法益而情節重大者，被害人雖非財產上之損害，亦得請
    求賠償相當之金額，同法第193 條第1 項、第195 條第1 項
    亦分別定有明文。查被告因上開過失行為致發生本件車禍，
    而造成原告受有前開之傷害，業如前述，核被告所為乃構成
    侵權行為，揆之前開法律規定可知，被告自應負損害賠償責
    任。茲就原告請求之金額分別審核如下：
　(一)醫療費用部分：
　　原告主張其因系爭車禍受有上開傷害，致支出醫療費用共計
    78,798元（計算式：80,426－1,628 ＝78,798元，按原告於
    起訴狀雖載其業已支出醫療費用80,426元，然該數額包含原
    告主張其業已支出之醫療器材費用1,628 元，而此部分乃屬
    增加生活上需要費用部分，茲於該項審酌原告得否請求此部
    分之費用，故分別列計原告此部分數額之請求。）等語，業
    據其提出醫療收據27紙為證，被告雖不否認該收據形式之真
    正，惟辯稱原告請求費用過鉅等語。經本院核計上開收據，
    發現原告主張之上開醫療費用應為49,320元（計算式：20,6
    73＋19,222＋1,050＋365＋165＋365＋400＋210＋185＋185
    ＋210＋245＋365＋365＋310＋3,120＋165＋185＋205＋380
    ＋210＋210＋190＋170＋170＝49,320元 ），且其中之繕食
    費1,140 元，非醫療上之支付，自應剔除，其餘醫療費用，
    經核均屬必要支出（按有關證明書費用部分，係原告為證明
    損害發生及其範圍，亦認係必要支出之醫療費用，最高法院
    91年度台上字第1610號判決可資參照），被告空言否認，自
    不足取，是原告因被告上開過失行為致受有共計48,180元（
    計算式：49,320－1,140 ＝48,180元）之醫療費用損失。
　(二)增加生活上需要費用部分：
　1.醫療器材費用部分：
　　原告主張其因系爭車禍受有上開傷害，致支出醫療器材費用
    共計1,628 元等語，業據其提出統一發票6 紙、收據3 紙為
    證，被告雖不否認該收據形式之真正，惟辯稱原告請求此部
    分費用無據等語。然經本院依職權向財團法人天主教若瑟醫
    院函詢原告病情等相關事宜，該院函覆稱：「．．四、至94
    年2 月26日的門診治療，郭君（按為原告）尚有左足腫脹、
    灼熱感、肌腱黏連，致第2 、3 、4 、5 指無法自由活動等
    問題，仍需後續復健或藥物或手術治療，而其痊癒的時間需
    視其後續治療情形而定。後續治療，不論是復健、藥物或手
    術，健保局皆有給付。若有傷口，仍需購買人工皮、紗布、
    棉棒、網繃等敷料使用。」等文，有該院93年4 月1 日94若
    瑟秘字第0401號函附卷可稽，足認原告因受有上開傷害，為
    治癒其傷勢，需購買人工皮等醫療敷料使用，而觀之原告所
　　提出之上開統一發票等文件所載購買品名為人工皮等醫療敷
  　料，乃屬原告受傷而增加之費用，是原告請求此部分之損害
    自屬有據，被告所辯，洵無足取。
  2.往返醫院（診所）車資部分：
    原告主張其因系爭車禍受有上開傷害，至財團法人天主教若
    瑟醫院、財團法人長庚紀念醫院林口分院、龍昌診所看診，
    致分別支出計程車車資6,500 元、750 元、7,500 元，業據
    其提出計程車證明書、統一發票、交通部台灣區○道○○○
    路局繳費證明單各乙紙為證，惟為被告所否認，並稱依原告
    之康復狀況，搭乘計程車並非必要等語。經查：
　(1)按當事人主張有利於己之事實者，就其事實有舉證之責任，
  　民事訴訟法第277 條前段定有明文。所謂舉證係指就爭訟事
    實提出足供法院對其所主張者為有利認定之證據而言，若所
    舉證據，不能對其爭訟事實為相當之證明，自無從認定其主
    張為真正。又主張法律關係存在之當事人，就該法律關係發
    生所須具備之要件，應先負舉證之責任，原告就其主張之事
    實，不舉證證明者，被告本無須就其抗辯之事實，負舉證之
    責任，縱令被告就其抗辯事實不能舉證，或其所舉證據尚有
    疵累，亦應駁回原告之請求，此為舉證責任分擔之原則，最
    高法院17年度上字第917號著有判例可資參照。
  (2)原告主張其因系爭車禍受有上開傷害，至財團法人天主教若
    瑟醫院、財團法人長庚紀念醫院林口分院看診，致分別支出
    計程車車資6,500 元、750 元等語，惟為被告所否認，且原
    告迄仍未提出任何證據以佐實說，則揆之上開說明，尚難認
    原告就此部分之主張業已盡舉證責任，是原告主張之上開情
    節，尚難採信。
　(3)至原告主張其至龍昌診所看診，致支出計程車車資7,500 元
  　乙情，雖據提出計程車證明書乙紙為證，然被告所否認，且
    本院依職權函詢財團法人天主教若瑟醫院有關依原告病情是
    否有搭乘計程車必要之情節，該院函覆稱：「．．二、出院
    後（按原告於92年10月10日自該院出院）傷口癮合情形不錯
    ，門診追蹤的症狀及問題為左足腫脹、肌腱黏連，致第2 、
    3 、4 、5 指無法自由活動，此問題若有柺杖或助行器輔助
    ，生活上自理應沒有問題。三、郭君於門診治療共23次第期
    間自92年10月13日至94年2 月26日止），最後一次的門診紀
    錄，主要問題仍是左足腫脹及灼熱感，沒有傷口的問題。回
    診時，不管搭乘大眾交通工具或自行騎乘交通工具，都沒有
    問題。」等文，有上開函文附卷可參，可知原告於92年10月
    10日自財團法人天主教若瑟醫院出院後，輔以柺杖或助行器
    行動即可自理日常生活起居事宜，且行動大致無問題，並能
　　搭乘或自行騎乘交通工具，則原告自上開出院之日起，因其
  　傷勢回診自可自行搭乘或騎乘交通工具，並無搭乘計程車之
    必要，而觀之原告提出之計程車證明書所載內容，乃原告自
    92 年11 月5 日起至同月14日止，搭乘計程車往返龍昌診所
    看診，共計支出7,500 元車資之情，然有關原告自92年10月
    10日起已無搭乘計程車之必要乙節，已如上述，是原告此部
    分車資之支出核非必要，則原告請求此部分之交通費用，即
    屬無據，不應准許。
  3.看護費用部分：
    原告主張其因系爭車禍受傷，無法自理生活，起居有賴他人
    照顧，並由原告之女甲○○看護41天，以每日2,000 元計算
    ，而受有相當親屬看護費用之損害共計82,000元等情，並提
    出診斷證明書等為證，然為被告所否認，經查：
  (1)原告主張其於系爭車禍受傷期間，由其女甲○○看護，雖無
    現實看護費之支出，亦未受支付之請求，然亦應認被害人受
    有相當看護費之損害，得向加害人請求賠償。蓋因親屬受傷
    ，而由親屬代為照顧被害人之起居，固係出於親情，但親屬
    所付出之勞力，並非不能評價為金錢，只因兩者身分關係密
    切，而免除支付義務，此種基於親屬之恩惠，不能加惠於加
    害人，自得認原告受有相當親屬看護費之損害，得向被告請
    求賠償，是原告此部分之主張，足以憑採。
  (2)本院為明瞭原告自系爭車禍受有上開傷害迄今，其生活上是
    否需他人協助及看護，乃向財團法人天主教若瑟醫院函詢原
    告看診等相關情形，據該院函覆稱：「一、丙○○先生於92
    年8 月31日住院，92年10月10日出院，共計住院41天。住院
    期間行動不便，由看護照顧較方便。出院後若外出從事勞力
    工作，則行動不方便；若從事文書工作，則影響行動較小。
    出院後的休養時間長短，需視其復健及後續治療的結果而定
    。二、出院後傷口癮合情形不錯，門診追蹤的症狀及問題為
    左足腫脹、肌腱黏連，致第2 、3 、4 、5 指無法自由活動
    ，此問題若有柺杖或助行器輔助，生活上自理應沒有問題。
    」等文，有上開函文附卷可考，且為兩造所不爭執，顯見原
    告於上開住院期間，需看護之照顧，是原告請求自92年8 月
    31日至同年10月10日共計41天之住院期間需專人協助及看護
    等情應屬可採。
  (3)又原告主張看護費用以每日2,000 元計算乙情，亦為被告所
    否認，原告自應舉證以實其說，惟原告未能提出每日看護費
    用以2,000 元計算之證據，復未能提出其他間接證據佐證，
    則原告主張每日以2,000 元計算看護費用等語，尚難遽予採
    信。惟原告之生活確有僱請專人協助及看護之必要，則仍應
    以客觀標準核算自92年8 月31日起至同年10月10日期間之看
    護費。查依外籍看護工每月固定之費用為20,722元（含按
    最低工資15,840元之薪資每月繳交之就業安定基金 2,000
    元健保費770 元假日加班4 天2,112 元），應可作為原
    告每月看護費支出之依據，則上開期間之看護費合計為28,3
    20元（計算式：20,722＋﹝ (20722 ÷30) ×11天﹞＝28,3
    20元 (元以下4 捨5 入)）， 是原告請求被告應給付看護費
    用在28,320元之範圍內為屬有據，應予准許，逾此部分之請
    求，並非有據，應予駁回。
　(三)減少勞動能力損害部分：
　　原告主張其於車禍前從事農作，因被告上開過失，致受有不
　  能工作1 年共計190,080 元之損害等語，並提出診斷證明書
    、中華民國身心障礙手冊等為證，惟為被告所否認，並辯稱
    ：原告於系爭車禍事故發生時為65餘歲，難認仍有勞動能力
    等語，則揆之上開判例要旨，原告自應先就上開情節負舉證
    責任，然查原告係27年8 月9 日出生，於92年8 月31日系爭
    車禍發生時，為已滿65歲之人，而按一般工人於60歲退休，
    公務員於65歲應強制退休，可見65歲以上者均已至退休年齡
    ，復參之原告自90年度起迄今並無申報任何工作收入所得，
    及原告於92年度由訴外人甲○○申報為扶養親屬各情，有財
    政部台灣省中區國稅局北港稽徵所93年12月24日中區國稅北
    港四字第0930017545號函、財政部台灣省北區國稅局桃園縣
    分局94年2 月14日北區國稅桃縣二字第0941041572號函附卷
    可按，是尚難認原告有勞動能力，此外，原告迄今仍未舉證
    證明其有勞動能力之情，參之上開判例意旨，尚難認原告業
    已盡舉證之責，是原告主張受有1 年不能工作損失之情，尚
    難採信。
  (四)精神慰撫金部分：
    本院斟酌原告不識字，名下有15筆不動產，自90年度至92年
    度間別無申報所得資料（見上開北港稽徵所函），因本件車
    禍受有左足壓砸傷併皮膚壞死、頭部外傷併輕微腦震盪等傷
    害，醫院為其實施症狀治療，原告共計住院41天，其身體、
    精神痛苦煎熬非比尋常，而被告亦不識字，名下有7 筆不動
    產，及2 輛車輛，並於90、91年度分別受有281,394 元、17
    3,395 元之薪資所得（見財政部台灣省中區國稅局雲林縣分
    局93年12月27日中區國稅雲縣四字第0930027287號函），其
    經濟狀況普通，然被告原應注意汽車行進中，駕駛人應注意
    車前狀況，隨時採取必要之安全措施，以避免危險之發生，
    而當時天候晴、夜間雖無照明但視距良好、路面乾燥、無缺
    陷、無障礙物，並無不能注意之情事，竟疏未注意，而自後
    追撞同向行駛，由原告所駕駛之農用併裝車，致原告因此受
    有上開傷害，惟被告於案發後即坦承其過失傷害之犯行，僅
    因被告之資力無法賠償原告，致兩造無法達成和解等一切情
    狀，認原告所得請求之精神慰撫金以400,000元為適當。
六、綜上所述，原告本於侵權行為之損害賠償請求權，請求被告
    賠償478,128 元（計算式：48,180＋1,628 ＋28,320＋400,
    000 ＝478,128 元），及自附帶民事訴訟狀繕本送達翌日即
    93年7 月23日起至清償日止，按週年利率5%計算之利息，為
    有理由，應予准許，逾此部分之請求，為無理由，應予駁回
    。
七、另本判決第1 項原告勝訴部分，係所命給付之金額未逾500,
    000 元之判決，依民事訴訟法第389 條第1 項第5 款規定，
    應依職權宣告假執行，此部分雖經原告陳明願供擔保請准宣
    告假執行，惟其聲請不過促請法院職權發動，本院無庸就其
    聲請為准駁之裁判，附此敘明。又被告陳明願供擔保免為假
    執行，經核原告勝訴部分，核無不合，爰酌定相當擔保金額
    宣告之。至於原告敗訴部分，其假執行宣告之聲請亦失所附
    麗，應併予駁回。
八、訴訟費用負擔之依據：民事訴訟法第79條。
中　　華　　民　　國　　94　　年　　6 　　月　　24　　日
                  民事第二庭    法  官  陳秋如
以上為正本，係照原本作成。
如對本判決上訴，須於判決送達後20日內向本院提出上訴狀（需
附繕本）。
中　　華　　民　　國　　94　　年　　6 　　月　　24　　日
                                書記官　沈瑞芳
